【裁判字號】    96,易,6122
【裁判日期】    970715
【裁判案由】    詐欺
【裁判全文】
臺灣臺中地方法院刑事判決              96年度易字第6122號
公  訴  人  臺灣臺中地方法院檢察署檢察官
被      告  甲○○
上列被告因詐欺案件，經檢察官聲請簡易判決處刑（96年度偵緝
字第2785號）及臺灣彰化地方法院檢察署檢察官移送併辦（96年
度偵字第10624號），本院豐原簡易庭認為不適宜以簡易判決處
刑，簽移由本院刑事庭改依通常程序審理，判決如下：
    主    文
甲○○幫助意圖為自己不法之所有，以詐術使人將本人之物交付
，累犯，處拘役拾日，如易科罰金，以新臺幣壹仟元折算壹日
，減為拘役拾伍日，如易科罰金，以新臺幣壹仟元折算壹日。
    犯罪事實
一、甲○○前因偽造文書罪，經臺灣高雄地方法院於民國90年10
    月23日以90年度訴字第2087號判處有期徒刑三月，如易科罰
    金，以銀元三百元折算一日確定，於91年5月2日入監執行，
    於91年7月21日執行完畢，猶不知悔改。
二、甲○○可預見一般人收購利用個人申辦使用之行動電話門號
    ，常與詐欺取財之犯罪密切相關，且取得他人行動電話之目
    的，在於掩飾犯行不易遭人追查，又對於提供行動電話門號
    之行為本身，雖無引發他人萌生犯罪之確信，但仍不顧他人
    所可能遭受之危險，竟基於縱若有人持以犯詐欺取財罪亦不
    違反其本意之幫助犯意，於民國95年9月10日，在高雄市○
    ○區○○路163號遠傳電信高雄楠梓特約服務中心，申辦門
    號0000000000號易付卡行動電話門號一張後，即於95年9月2
    7日至95年10月5日間之某日，在不詳地點，以不詳代價，提
    供予詐騙集團成員作為詐財之聯絡電話使用。該詐騙集團成
    員於取得前開易付卡行動電話門號後，遂基於詐欺取財之犯
    意，意圖為自己不法之所有，(一)於95年10月5日上午9時許，
    利用該易付卡行動電話門號，撥打電話予乙○○，向乙○○
    謊稱其積欠中華電信電話費新臺幣（下同）25688元、個人
    資料遭冒用、在臺中市○○區○○路1段158號6樓開設「天
    保生物科技公司」供人洗錢為由，致使乙○○誤信為真，陷
    於錯誤，依照該詐騙集團成員指示，於95年10月5日12時39
    分許，前往臺北縣板橋市○○路○段120號板橋三民路郵局，
    臨櫃匯款29萬元至指定之蔡東霖向豐原博愛郵局申請開立之
    帳戶內，事後始知受騙，並即報警處理，因而循線查獲上情
    ；(二)於95年10月5日中午12時許，利用該易付卡行動電話門
    號，撥打電話予劉黃雪，向劉黃雪謊稱其家中電話有撥打國
    際電話積欠電話費25688元未繳、家中電話遭盜接撥打、個
    人資料遭人冒用、遭冒用名義向銀行及地下錢莊借錢、銀行
    帳戶涉及刑案為由，致使劉黃雪誤信為真，陷於錯誤，依照
    該詐騙集團成員指示，於95年10月5日16時30分許，在基隆
    市○○路郵局，以無摺存款方式臨櫃存入27萬元至指定之潘
    莊珮敏（業經臺灣彰化地方法院96年度彰簡字第436號判決
    確定）向彰化永安街郵局申請開立之帳戶內，事後始知受騙
    ，因而報警處理。
三、案經臺中縣警察局豐原分局報告臺灣臺中地方法院檢察署檢
    察官偵查起訴。
    理    由
一、訊據被告甲○○矢口否認有何幫助詐欺之犯行，辯稱：該易
    付卡行動電話門號並非伊所申請，伊不可能跑到楠梓區去申
    請電話，且申請書上面的簽名也不是伊所寫，但身分證影本
    是正確的，因為伊曾經在95年9月間有拜託綽號「長腳」的
    朋友幫忙辦理護照，有交過身分證正本及退伍令給綽號「長
    腳」的朋友，身分證沒有遺失過，伊高雄住處沒有市內電話
    ，一直以來都是使用門號0000000000號行動電話，伊戶籍原
    本在高雄市鼓山區○○○路21之7號4樓，但沒有住過云云。
    經查：
（一）對於被害人乙○○、劉黃雪因遭詐騙集團成員，以被告名
      義所申請取得之前開門號0000000000號易付卡行動電話聯
      絡，詐稱積欠中華電信電話費、個人資料遭冒用等為由，
      以致誤信為真，陷於錯誤，而依照指示分別匯款29萬元、
      27萬元至指定之蔡東霖豐原博愛郵局帳戶、潘莊珮敏彰化
      永安街郵局帳戶等情，業據被害人乙○○、劉黃雪於警詢
      中指述明確（參照豐原分局移送卷第3至5頁、彰化分局移
      送卷第20至22頁），被告對此亦不爭執，並有被害人乙○
      ○提出之郵政國內匯款執據影本一份（參照豐原分局移送
      卷第6頁）、人頭帳戶蔡東霖向豐原博愛郵局申請開立帳
      戶之郵政存簿儲金立帳申請書影本及交易往來明細影本各
      一份（參照豐原分局移送卷第26、27頁）、人頭帳戶潘莊
      珮敏向彰化永安街郵局申請開立帳戶之郵政存簿儲金立帳
      申請書影本及交易往來明細影本各一份（參照彰化分局移
      送卷第25至27頁）、被害人劉黃雪受騙存款之存款明細影
      本一份（參照彰化分局移送卷第28頁）、遠傳電信行動電
      話基本資料影本一份（參照豐原分局移送卷第20、21頁）
      、通聯調閱查詢單一份（參照彰化分局移送卷第10頁）等
      在卷可稽，則以被告名義所申請之前開遠傳電信易付卡行
      動電話門號遭詐騙集團成員作為向人詐騙之聯絡電話使用
      之情，應堪認定。
（二）又依據卷附遠傳易付卡客戶資料卡之記載內容（參照本院
      卷第25、26頁），申請人為被告、聯絡電話為（07）0000
      000、聯絡地址為高雄市鼓山區○○○路21之7號4樓、申
      請日期為95年9月10日、檢附被告身分證正、反面影本及
      戶籍謄本影本。經本院查證結果：該聯絡電話（07）0000
      000號市內電話係被告之姐李惠裕所申請使用，此有中華
      電信資料查詢一份（參照本院卷第19頁）、本院公務電話
      紀錄表一份（參照本院卷第47頁）在卷可稽，被告親人之
      家中電話，若非被告本人所提供，一般人不可能知悉；又
      聯絡地址高雄市鼓山區○○○路21之7號4樓，被告自承係
      其原本設籍地址，並有被告之國民身分證及戶籍謄本各一
      份（參照本院卷第25、26頁）在卷可憑；且該客戶資料卡
      上「甲○○」之簽名，與被告在偵查中經檢察官令其書寫
      之筆跡（參照96年度偵緝字第2785號偵查卷第21頁），二
      者頗為相似；復以，該門號申請書所附之雙證件為被告之
      國民身分證及戶籍謄本，被告自承未曾遺失國民身分證或
      戶籍謄本，而其供稱委託友人代辦護照亦僅交付國民身分
      證及退伍令，並未交付過戶籍謄本，可見該戶籍謄本應係
      被告自行所提供。是以，該門號0000000000號易付卡行動
      電話門號，應係被告於95年9月10日所申請，被告所辯，
      與現有事證不相符合，顯係事後卸責之詞，要難採信。
（三）按刑法上之故意，區分直接故意（確定故意）與間接故意
      （不確定故意），「行為人對於構成犯罪之事實，明知並
      有意使其發生者」為直接故意，「行為人對於構成犯罪之
      事實，預見其發生而其發生並不違背其本意者」為間接故
      意；以行動電話門號申請極為便利，任何人均得隨時申辦
      使用，若不以自己名義申辦，反而以不正方法向不特定人
      收購門號使用，衡諸常情，即可推知收購門號之人係為作
      為不法用途以掩飾身分使用；則被告對於該詐騙集團成員
      取得其前開易付卡行動電話門號之目的，係作為實施詐欺
      取財之犯行應可預見，更徵對於其前開易付卡行動電話門
      號被利用作為向人詐騙財物之情，並無違背其本意。至被
      告交付其前開易付卡行動電話門號之行為，既非詐欺取財
      罪之構成要件行為，且查無任何證據足資證明被告與該詐
      騙集團成員間有何共同詐欺取財之犯意聯絡，足認被告應
      僅係出於幫助犯罪之行為。本件事證明確，被告犯行，洵
      堪認定。
二、查：該詐欺集團於取得被告提供之前開易付卡行動電話門號
    後，基於詐欺取財之犯意，意圖為自己不法之所有，利用該
    易付卡行動電話門號聯絡被害人乙○○、劉黃雪以施詐行騙
    ，致使被害人乙○○、劉黃雪誤信為真，陷於錯誤，而依照
    指示分別匯款至人頭帳戶蔡東霖、潘莊珮敏申請開立之郵局
    帳戶內，核該詐騙集團成員所為，係犯刑法第三百三十九條
    第一項之詐欺取財罪。本件被告將其所申請開立之遠傳電信
    易付卡行動電話門號交予詐騙集團成員作為詐欺取財之聯絡
    電話使用，顯係基於幫助他人詐欺取財之犯意，且所為提供
    易付卡行動電話門號予他人之行為係屬刑法詐欺取財罪構成
    要件以外之行為，其既以幫助他人犯罪之意思而參與犯罪構
    成要件以外之行為，核被告所為，係犯刑法第三十條第一項
    前段、第三百三十九條第一項之幫助詐欺取財罪。被告幫助
    詐欺集團成員犯詐欺取財罪，為幫助犯，應依刑法第三十條
    第二項之規定，減輕其刑。至於臺灣彰化地方法院檢察署96
    年度偵字第10624號移送併辦部分，與本件聲請簡易判決處
    刑部分，係屬同一案件，應為聲請簡易判決處刑效力所及，
    本院自得併予審理。查：被告前因偽造文書罪，經臺灣高雄
    地方法院於90年10月23日以90年度訴字第2087號判處有期徒
    刑三月，如易科罰金，以銀元三百元折算一日確定，於91年
    5月2日入監執行，於91年7月21日執行完畢等情，此有臺灣
    高等法院被告前案紀錄表在卷可稽，被告前受有期徒刑之執
    行完畢後，五年以內故意再犯本件有期徒刑以上之罪，為累
    犯，應依刑法第四十七條第一項之規定，加重其刑，並先加
    後減之。爰審酌被告提供前開遠傳電信易付卡行動電話門號
    予詐騙集團作為向人詐欺取財之匯款帳戶使用，被告之行為
    ，助長犯罪之不良風氣，幫助犯罪者隱匿真實身分，增加檢
    警查緝犯罪之困難性，間接造成更多人之遭受損害，其行誠
    屬可議，且被告犯罪後猶否認犯行，犯後態度不佳，惟因被
    告本身並未實際參與詐欺取財之犯行，可責難性較為輕微，
    考量被害人乙○○、劉黃雪所受損害金額非低，被告迄今未
    賠償被害人乙○○、劉黃雪之損失，但被告因肝硬化及急性
    胰臟炎之疾病，住院治療後，目前雖已恢復意識，但腦筋已
    不太靈光，無法單獨行動，須仰賴家人以輪椅代步等一切情
    狀，量處如主文所示之刑，併予諭知易科罰金之折算標準，
    以示懲儆。末查：本案被告之犯罪時間，係在96年4月24日
    以前，依中華民國九十六年罪犯減刑條例第二條第一項第三
    款、第七條之規定，應減其宣告刑二分之一，故原宣告刑拘
    役三十日應減為拘役十五日，並依該條例第九條之規定予以
    諭知易科罰金之折算標準。
據上論斷，應依刑事訴訟法第四百五十二條、第二百九十九條第
一項前段，刑法第三十條第一項前段、第二項、第三百三十九條
第一項、第四十七條第一項、第四十一條第一項前段，刑法施行
法第一條之一第一項、第二項前段，中華民國九十六年罪犯減刑
條例第二條第一項第三款、第七條、第九條，判決如主文。
中    華    民    國    97    年    7     月    15    日
                  刑事第五庭    審判長法  官  鍾堯航
                                      法  官  劉麗瑛
                                      法  官  巫淑芳
上正本證明與原本無異。
如不服本判決，應於收受送達後10日內向本院提出上訴書狀（應
敘述具體理由並附繕本）。
上訴書狀如未敘述理由，應於上訴期間屆滿後20日內補提理由書
於本院。
                                      書記官  王麗麗
中    華    民    國    97    年    7     月    15    日
附錄論罪科刑法條：
中華民國刑法第339條：
意圖為自己或第三人不法之所有，以詐術使人將本人或第三人之
物交付者，處五年以下有期徒刑、拘役或科或併科一千元以下罰
金。
以前項方法得財產上不法之利益或使第三人得之者，亦同。
前二項之未遂犯罰之。


司法院資訊處製作；財團法人民間司法改革基金會備份。
